【裁判字號】    99,再易,7
【裁判日期】    991027
【裁判案由】    給付票款
【裁判全文】
臺灣桃園地方法院民事裁定               99年度再易字第7號
再審原告    乙○○
訴訟代理人  袁曉君律師
再審被告    甲○○
上列當事人間請求給付票款事件，再審原告對於中華民國98年01
月15日本院96年度簡上字第101 號確定判決（此案之第一審案號
為95年度壢簡字第1003號）提起再審之訴，本院裁定如下：
    主      文
再審之訴駁回。
再審訴訟費用由再審原告負擔。
    事實及理由
一、按為判決基礎之證物，係偽造或變造者，經宣告有罪之判決
    已確定，得提起再審之訴，民事訴訟法第496 條第1 項第9
    款、第2 項定有明文。而按民事再審程序之目的，乃針對已
    確定之民事判決，若其實體上認事用法違誤或有程序上未遵
    法定程序之情形下，賦予當事人一個開啟重新審理程序之救
    濟途徑。準此，前揭民事訴訟法第496 條第1 項第9 款條文
    所謂「為判決基礎之證物，係偽造或變造者」，應指原民事
    確定判決係認該判決基礎之證物「非經偽造或變造」之情形
    下，始符合該款再審事由之要件。反之，若原確定民事判決
    本即認定為判決基礎之證物係經偽造或變造者，則縱使刑事
    確定判決亦認定該證物係經偽造變造，然此對於民事確定判
    決既無影響（按因民、刑事判決所認定之事實並無歧異），
    故應即不能認符合前揭民事訴訟法第496 條第1 項第9 款之
    再審事由。
二、經查：
  (一)本件再審被告前持如附表所示支票1 紙（下稱系爭支票）向
    本院提起給付票款之訴，經本院95年度壢簡字第1003號（即
    前案之第一審）判決駁回其訴，再審被告上訴後，經本院96
    年度簡上字第101 號（即原確定判決，下稱前案）判決將前
    第一審判決廢棄，並命再審原告應給付再審被告新台幣（下
    同）70萬元及其利息，因該判決不得上訴而於民國98年01月
    15日即宣示時）確定在案，並於98年01月22日送達再審原告
    ，以上業經本院依職權調取上開案卷查明屬實。
  (二)另查，本院另案96年度訴字第329 號刑事判決認定：系爭支
    票係由魏華容（即上開刑案之被告，亦為本件再審原告之妻
    ）盜用再審原告乙○○之印鑑章所偽造之情，而判決魏華容
    涉犯偽造有價證券等罪處以有期徒刑3 年，嗣魏華容提起上
    訴，於99年05月17日刑案之第二審準備程序期日撤回上訴，
    該案因而確定等情，有再審原告提出之本院96年度訴字第32
    9 號刑事判決及臺灣高等法院99年05月17日準備程序筆錄影
    本各1 份可證，亦足信屬實。
  (三)再審原告於99年06月14日提起本件再審之訴，主張略以：上
    開刑案判決已認定系爭支票係偽造之情，故前案（本院96年
    度簡上字第101 號）具有民事訴訟法第496 條第1 項第9款
    之再審事由等語，並聲明：1.前案應予廢棄。2.再審被告前
    案之訴應予駁回。惟查，依前案即本院96年度簡上字第101
    號之判決理由，係認定：系爭支票上再審原告之印鑑章，確
    非再審原告所蓋用，而係魏華容無權代理而蓋用，惟該再審
    原告之印鑑章為真正（此為兩造不爭執），且再審原告於先
    前即知悉魏華容曾有使用再審原告支票之事實，此為再審原
    告於本院另案95年度簡上字第198 號給付票款事件中所自陳
    （查再審原告於本院95年度簡上字第198 號事件中曾略稱：
    系爭支票存款帳戶之支票都是再審原告在使用，用來支付香
    舖店的貨款，而該香舖店是由其配偶魏華容經營等語，見該
    案卷第14頁之95年04月26日言詞辯論筆錄），則再審原告前
    既由自己之行為表示以代理權授與魏華容，故仍應該當於表
    見代理之法律責任，故再審原告對魏華容所簽發之系爭支票
    仍應負表見代理之責等情（詳參本院96年度簡上字第101 號
    判決之理由論述），並詳述其認定之事證及相關依據，經核
    均尚無不合。準此，前開刑案確定判決雖認定系爭支票係由
    魏華容所偽造，惟此與前案民事確定判決（本院96年度簡上
    字第101 號）所認定之事實並無歧異，並不影響前案所認定
    之事實及適用法律之結果，則依首開說明，本件顯不符民事
    訴訟法第496 條第1 項第9 款所定再審事由之要件，自無准
    許其再審予以重新審理之保護必要。
三、綜上所述，再審原告主張：前案具有民事訴訟法第496 條第
    1 項第9 款之再審事由一節，不足憑採，從而本件再審之訴
    為不合法，應予駁回。
四、依民事訴訟法第502 條第1 項、第78條，裁定如主文。
中    華    民    國    99    年    10    月    27    日
                      民事第三庭  審判長法  官  張益銘
                                        法  官  陳心婷
                                        法  官  周玉
┌───────────────────────────────────┐
│附表：系爭支票                                       99年度再易字第7號│
├──┬──────┬────────┬──────────┬─────┤
│編號│發   票   日│票面金額(新臺幣)│付款人              │票據號碼  │
├──┼──────┼────────┼──────────┼─────┤
│1   │95年3 月14日│700,000元       │彰化商業銀行楊梅分行│CG0000000 │
└──┴──────┴────────┴──────────┴─────┘
上列正本證明與原本無異
不得抗告
中    華    民    國    99    年    10    月    28    日
                                        書記官  楊郁馨

司法院資訊處製作；財團法人民間司法改革基金會備份。
